【裁判字號】    95,上訴,2658
【裁判日期】    950831
【裁判案由】    毒品危害防制條例
【裁判全文】
臺灣高等法院刑事判決                95年度上訴字第2658號
上  訴  人
即  被  告  甲○
上列上訴人因違反毒品危害防制條例案件，不服臺灣板橋地方法
院95年度訴字第909號，中華民國95年5月29日第一審判決（起訴
案號：臺灣板橋地方法院檢察署95年度毒偵字第1815號；併案案
號：同署95年度毒偵字第2620號、第3127號），提起上訴，本院
判決如下：
    主  文
原判決關於施用第一級毒品及定執行刑部分撤銷。
甲○連續施用第一級毒品，累犯，處有期徒刑壹年，扣案之第一
級毒品海洛因壹包（淨重零點伍伍公克）沒收銷燬，注射針筒壹
支沒收。
其他上訴駁回。
第二項撤銷改判所處之刑與第三項上訴駁回所處之刑，應執行有
期徒刑壹年肆月。扣案之第一級毒品海洛因壹包（淨重零點伍伍
公克）、第二級毒品安非他命貳包（共計淨重零點參公克）均沒
收銷燬，注射針筒壹支、安非他命吸食器壹個均沒收。
    事  實
一、甲○前因違反麻醉藥品管理條例、偽造文書、槍砲彈藥刀械
    管制條例等案件，分別經判處有期徒刑，嗣定應執行刑為有
    期徒刑6年5月，於民國93年8月4日縮刑期滿執行完畢。另因
    施用第一級毒品海洛因與第二級毒品安非他命案件，經台灣
    板橋地方法院（下稱板橋地院）裁定送觀察、勒戒，認有繼
    續施用毒品之傾向，由板橋地院裁定令入戒治處所施以強制
    戒治1年，嗣經裁定停止戒治，所餘戒治期間付保護管束，
    於90年5月5日期滿執行完畢；復因施用第二級毒品安非他命
    案件，於94年8月29日經板橋地院於94年10月27日以94年度
    簡字第3517號判決判處有期徒刑5月確定，於同年12月5日易
    科罰金執行完畢。詎猶不知悔悟，於前開強制戒治執行完畢
    5年內，復基於施用第一級毒品海洛因之概括犯意，自94 年
    11月3日下午某時起至95年1月14日中午某時許止，在台北縣
    土城市○○路○段258號16樓之1住處，以針筒注射之方式，
    連續施用第一級毒品海洛多次；另基於施用第二級毒品安非
    他命之概括犯意，自94年11月3日下午某時起至95年1月13日
    上午9時許止，在上開住處，以吸食器施用之方式，連續施
    用第二級毒品安非他命多次。經警於 (1)94年11月3日23時
    30分許，在台北縣土城市○○街253巷38號「頑皮豹便利超
    商」查獲；(2)95年1月14日下午2時30分許，在台北縣土城
    市○○路○段258號16樓之1居所查獲，並扣得第一級毒品海
    洛因1包（淨重0.55公克，空包裝重0.27公克）、第二級毒
    品安非他命2包（共計淨重0.3公克）、注射針筒1支、吸食
    器1個等物。
二、案經臺北市政府警察局報告臺灣板橋地方法院檢察署檢察官
    偵查起訴及移送併案審理。
    理  由
一、上訴人即被告甲○於偵查、原審審理均坦承施用毒品犯行，
    其於94年11月3日、95年1月14日經警查獲所採尿液送驗結果
    ，呈鴉片、安非他命類陽性反應，此有台灣檢驗科技股份有
    限公司（下稱台灣檢驗公司）濫用藥物尿液檢驗報告書2紙
    在卷可稽（95年度毒偵字第2204號卷第14頁；95年度毒偵字
    第1920號卷─下稱1920號卷，第49頁）；又警方於95年1 月
    14日扣得之海洛因1包（淨重0.55公克）、安非他命2包（淨
    重0.3公克），經送鑑驗後，分別含第一級毒品海洛因成分
    ，及呈第二級毒品安他命陽性反應，有法務部調查局鑑定通
    知書1紙（95年度偵字第6741號卷第54頁）及台北市政府警
    察局刑事警察大隊查獲涉嫌違反毒品危害防制條例毒品初步
    鑑驗報告單（1920號卷第19頁）附卷可稽，此外，扣案注射
    針筒1支、吸食器1個，據被告供述係其所有，分別供施用毒
    品海洛因、安非他命所用之物（原審卷第28頁），核與被告
    自白施用毒品海洛因、安非他命之事實相符，堪以採信。又
    被告前因施用毒品，經板橋地院裁定送觀察、勒戒後，認有
    繼續施用毒品之傾向，而裁定令入戒治處所施以強制戒治1
    年，嗣經停止戒治，所餘戒治期間付保護管束，於90年5月5
    日期滿執行完畢，有本院被告全國前案紀錄表在卷可稽，被
    告於觀察、勒戒執行完畢後，5年內再犯施用第一級、第二
    級毒品犯行，堪以認定，應依法論科。
二、核被告所為，係犯毒品危害防制條例第10條第1項、第2項之
    施用第一級毒品罪及施用第二級毒品罪。其先後多次施用第
    一級、第二級毒品犯行，均時間緊接，構成要件相同，顯均
    係基於概括犯意所為，依行為時刑法之規定，應分別論以連
    續犯一罪，惟被告行為後裁判時，刑法業經修正，刪除有關
    連續犯之規定，依被告犯罪之性質，應論以數罪併罰，比較
    新舊法，以舊法論以連續犯裁判上一罪，較有利於被告，爰
    就此部分，分別論以連續施用第一級毒品、連續施用第二毒
    品各一罪，並均依法加重其刑。被告於施用毒品前後，持有
    毒品之低度行為，應為施用之高度行為所吸收，不另論罪。
    被告所犯連續施用第一級毒品及連續施用第二級毒品，犯意
    各別，行為互殊，應予分論併罰。檢察官僅起訴被告95年1
    月13日之施用第一級毒品及94年12月間某日起至95年1月13
    日止之施用第二毒品之犯行，惟事實欄其餘犯行部分與上開
    起訴之施用毒品部分，有連續犯裁判上一罪之關係，本院自
    得併案審理。又被告有事實欄所載之前科執行情形，有本院
    被告之全國前案紀錄表附卷可按，其於有期徒刑執行完畢後
    ，5年內再犯本案有期徒刑之罪，依修正前行為時刑法第47
    條及修正後刑法第47條第1項之規定，均構成累犯，均應依
    法加重其刑，比較新舊法對被告並無利或不利，依刑法第2
    條第1項之規定，適用行為時刑法第47條之規定，論以累犯
    ，並均依法遞予加重其刑。
四、被告施用第二級毒品部分，原審認事用法並無違誤，所處有
    期徒刑6月，並諭知安非他命2包（共計淨重0.3公克）沒收
    銷燬、吸食器1個沒收，亦稱妥適，被告就此部分上訴，並
    無理由，應駁回其此部分之上訴。被告施用第一級毒品部分
    ，原審以被告事證明確，予以論罪科刑，固非無見，惟原審
    判決認定被告施用第一毒品之犯罪時間，係自94年11月3日
    至同年月14日止，與卷證資料不符，復未說明認定事實之依
    據，被告上訴雖無理由，惟原判決該部分既有不當，即屬無
    可維持，應將原判決關於被告施用第一級毒品及定執行刑部
    分予以撤銷改判。爰審酌被告被告素行不佳，甫因施用毒品
    案件經判決確定，尚未執行前，即再行施用毒品，顯無確實
    戒毒之決心，及其施用毒品戕害身心健康，暨其犯後之態度
    等一切情狀，就其所犯施用第一級毒品部分，量處有期徒刑
    1年。扣案之毒品海洛因1包（淨重0.55公克），依毒品危害
    防制條例第18條第1項規定諭知沒收銷燬，扣案注射針筒1支
    ，為被告所有，供施用第一級毒品所用之物，業經供承在卷
    ，依刑法第38條第1項第2款規定宣告沒收。又被告行為後刑
    法於94年1月7日修正公布，並於95年7月1日施行，修正前刑
    法第51條第5款規定：「數罪併罰，宣告多數有期徒刑者，
    於各刑中之最長期以上，各刑合併之刑期以下，定其刑期。
    但不得逾20年。」修正後刑法第51條第5款規定：「宣告多
    數有期徒刑者，於各刑中之最長期以上，各刑合併之刑期以
    下，定其刑期。但不得逾30年。」比較結果，修正後刑法並
    非較有利於被告，依刑法第2條第1項前段之規定，仍應依修
    正前刑法，就撤銷改判與上訴駁回部分所處之刑，定其應執
    行刑為有期徒刑1年4月，扣案之第一級毒品海洛因1包（淨
    重0.55公克）、第二級毒品安非他命2包（共計淨重0.3公克
    ）均沒收銷燬，注射針筒1支、安非他命吸食器1個均沒收。
五、被告經合法傳喚，無正當之理由不到庭，爰不待其陳述，逕
    行判決。
據上論斷，應依刑事訴訟法第371條、第368條、第369條第1項前
段、第364條、第299條第1項前段、毒品危害防制條例第10條第1
項、第2項、第18條第1項前段、刑法第2條第1項、行為時刑法第
11條前段、刑法第56條、第47條、第38條第1項第2款、第51條第
5款，判決如主文。
本案經檢察官鄭銘謙到庭執行職務。
中    華    民    國    95    年    8     月    31    日
                  刑事第十三庭  審判長法  官  曾德水
                                      法  官  范清銘
                                      法  官  杜惠錦
以上正本證明與原本無異。
施用第一級毒品部分如不服本判決應於收受送達後十日內向本院
提出上訴書狀，其未敘述上訴之理由者並得於提起上訴後十日內
向本院補提理由書（均須按他造當事人之人數附繕本）。
施用第二級毒品不得上訴。
                                       書記官  楊秋鈴
中    華    民    國    95    年    9     月    4    日
附錄：本案論罪科刑法條全文
毒品危害防制條例第10條
施用第一級毒品者，處 6 月以上 5 年以下有期徒刑。
施用第二級毒品者，處 3 年以下有期徒刑。


司法院資訊處製作；財團法人民間司法改革基金會備份。
